【裁判字號】    96,訴,1144
【裁判日期】    970522
【裁判案由】    毒品危害防制條例
【裁判全文】
臺灣基隆地方法院刑事判決              96年度訴字第1144號
公  訴  人  臺灣基隆地方法院檢察署檢察官
被      告  甲○○
                    （現另案於臺灣新店戒治所戒治中）
指定辯護人  本院公設辯護人  丙○○
上列被告因毒品危害防制條例案件，經檢察官提起公訴（96年度
偵字第2874號），本院判決如下：
    主  文
甲○○犯如附表所示販賣第一級毒品罪，各處如附表各該編號主
文所示之刑（含主刑、從刑）。應執行有期徒刑貳拾伍年，未扣
案之販賣第一級毒品合計所得新臺幣壹萬仟元及行動電話（含
門碼0000000000 SIM卡）壹支均沒收，如全部或一部不能沒收時
，新臺幣部分以其財產抵償之，行動電話部分追徵其價額。
    事  實
一、甲○○前因竊盜案件，經本院以89年度易字第656 號判決判
    處有期徒刑1年2月，並經臺灣高等法院以89年度上易字第30
    00號判決駁回上訴確定；復因分別施用第一級毒品及第二級
    毒品案件，經本院於民國89年8月21日以89年度訴字第482號
    判決分別判處有期徒刑7月、4月確定，嗣經本院以91年度聲
    字第255號就上開判決所科之刑，定應執行有期徒刑2年；又
    因施用第二級毒品、施用第一級毒品案件，經本院先後以90
    年度易字第293號、91年度訴更一字第1號判決，分別判處有
    期徒刑10月、9月確定；又因偽造文書等案件，經本院以91
    年度訴字第143號判決判處有期徒刑1 年6月確定；再經本院
    以92年度聲字第2號就上開90年度易字第293號、91年度訴更
    一字第1號及91年度訴字第143號判決所科之刑，定應執行有
    期徒刑2年10月，接續執行，於94年5月6 日因縮短刑期假釋
    出監，並付保護管束，管束期間至95年5月29 日期滿，未經
    撤銷假釋，其未執行之刑以已執行論，而執行完畢。又因竊
    盜等案件，經本院96年5月17日以96年度易字第223號判決判
    處應執行有期徒刑1年8月確定，嗣經本院96年度聲減字第59
    1號裁定減刑後應執行有期徒刑1年2月確定，於96年6月11日
    入監服刑。
二、詎甲○○不知戒惕，明知海洛因為毒品危害防制條例所規範
    之第一級毒品，惟因己身亦染有施用海洛因之惡習，為能取
    得購買己身施用毒品所需之金錢來源，竟基於販賣第一級毒
    品海洛因之營利意圖，以其所有搭配門號0000000000號使用
    之行動電話作為販賣海洛因之聯絡工具，其情節如下：
    (一)戊○○亦有施用海洛因之惡習，於95年5月10 日因施用第
      一級毒品海洛因，在基隆市八斗子漁港為警查獲後，有一
      天戊○○前去找友人「阿文」，當時甲○○亦在場，經阿
      文介紹甲○○亦有在施用第一級毒品海洛因而認識甲○○
      ，甲○○並告知戊○○其有第一級毒品海洛因，之後，戊○○與甲○○即互留聯絡電話（甲○○所留之號碼為0000
      000000，戊○○所留號碼為0000000000、0000000000、00
      00000000）。嗣於
      (1)95年5月20 幾日左右，戊○○以所持用之上開行動電話
        其中1 支撥打甲○○上開行動電話與甲○○聯繫，表示
        欲找甲○○拿海洛因，甲○○應允後，戊○○即前往甲○○家中，以新臺幣（下同）1 千元向甲○○購買海洛
        因0.2 公克，購得後戊○○即拿回位於基隆市○○區○○街之住處以注射針筒施打。
      (2)隔了約4、5天左右，戊○○以相同方式聯絡甲○○並至
        甲○○家中，以1千元向甲○○購買海洛因0.2公克，購
        得後戊○○即拿回位於基隆市○○區○○街之住處以注
        射針筒施打。
      (3)95年6月初、6月中、6 月底，戊○○均以相同方式聯絡
        甲○○並至甲○○家中，以1 千元向甲○○購買海洛因
        0.2公克共計3次，購得後戊○○均拿回位於基隆市○○
        區○○街之住處以注射針筒施打。
      (4)95年7 月間，戊○○以相同方式聯絡甲○○並至甲○○
        家中，以5百元向甲○○購買海洛因0.1公克共計2 次，
        購得後戊○○均拿回位於基隆市○○區○○街之住處以
        注射針筒施打。
      (5)95年8 月間，戊○○以相同方式聯絡甲○○並至甲○○
        家中，以5百元向甲○○購買海洛因0.1公克共計2 次，
        購得後戊○○均拿回位於基隆市○○區○○街之住處以
        注射針筒施打。
      (6)95年9 月間，戊○○以相同方式聯絡甲○○並至甲○○
        家中，以1千元向甲○○購買海洛因0.2公克共計2 次，
        購得後戊○○均拿回位於基隆市○○區○○街之住處以
        注射針筒施打。
      (7)95年10月間，戊○○以相同方式聯絡甲○○並至甲○○
        家中，以1千元向甲○○購買海洛因0.2公克共計2 次，
        購得後戊○○均持往基隆市○○區○○街住處以外之地
        方以注射針筒施打。
    (二)乙○○於90年間因與甲○○在基隆戒治所戒治而認識甲○○，嗣於96年1月初起即以所持用之0000000000 行動電話
      撥打甲○○上開行動電話與甲○○聯繫表示欲購買海洛因
      ，再與甲○○約在基隆市中山區中山國中前，以5 百元向
      甲○○購得海洛因1小包0.1公克而完成交易至甲○○入獄
      前為止共計4次。
三、緣基隆市警察局第四分局中山派出所在清查甲○○在基隆市
    銀樓所變賣之金飾來源時，甲○○自承金牌是戊○○於95年
    10月許與其交換毒品海洛因0.15 公克得來，另1金牌則係乙○○於96年1月22日與其交換毒品海洛因0.15 公克及抵償所
    積欠之4－5千元得來，嗣經警於96年4月12日、96年5月12日
    分別向戊○○、乙○○查證，始查悉上情。
四、案經基隆市警察局第四分局移送臺灣基隆地方法院檢察署檢
    察官偵查後起訴。
    理  由
一、按被告以外之人於審判外之言詞或書面陳述，除法律有規定
    者外，不得作為證據，刑事訴訟法第159條第1項定有明文；
    又被告以外之人於審判中有下列情形之一者，其於檢察事務
    官、司法警察官或司法警察調查中所為之陳述，經證明具有
    可信之特別情況，且為證明犯罪事實之存否所必要者，得為
    證據：一死亡者。復按被告以外之人於偵查中向檢察官所為
    之陳述，除顯有不可信之情況者外，得為證據；被告以外之
    人於審判外之陳述，雖不符前4 條之規定，而經當事人於審
    判程序同意作為證據，法院審酌該言詞陳述或書面陳述作成
    時之情況，認為適當者，亦得為證據；當事人、代理人或辯
    護人於法院調查證據時，知有第159條第1項不得為證據之情
    形，而未於言詞辯論終結前聲明異議者，視為有前項之同意
    ，同法第159條之1第2項、第159條之3第1款、第159條之5規
    定甚明。
    (一)證人乙○○於警詢時之證述，有證據能力：查證人乙○○
      於偵結後之96年9月7日已死亡。在本案中，警方係因被告
      自行供出變賣之金牌是證人乙○○向其交換毒品海洛因所
      取得，進而於96年5月12 日對證人乙○○查證，證人乙○○雖否認曾持金牌與被告交換毒品，惟證人乙○○坦認其
      有施用第一級毒品海洛因，並供出販毒者為被告，及其向
      被告購買第一級毒品海洛因之相關細節。而後，於96年6
      月14日經臺灣基隆地方法院檢察署檢察官傳喚證人乙○○
      到署，證人乙○○復結證稱：「（提示警訊筆錄問：是否
      自由意思下陳述，有無遭刑求或不當對待，記載是否屬實
      ？）是自由意思下陳述，沒有被刑求或不當對待，記載屬
      實。」等語，有警詢筆錄、偵訊筆錄在卷可考，已足認證
      人乙○○於警詢時之陳述應係出於其本身之真意，警方並
      無違法取供之情事。再細繹證人乙○○就向被告購買第一
      級毒品海洛因之細節，內容雖非完全一致，但就如何認識
      被告及確有自96年1 月間起至被告入獄前，多次向被告購
      買第一級毒品海洛因，每次購買價格約5百元或1千元不等
      ，並就被告照片明確指認等節，先後證述並無兩歧，更徵
      證人乙○○於警詢時之陳述確係出於其本身之真意，而非
      配合警方虛捏故事。是以，依證人乙○○為警查獲之緣由
      ，製作警詢筆錄之過程，及佐以卷附被告所使用門號0000
      000000號與證人乙○○所使用之門號0000000000號行動電
      話之通聯紀錄，暨與證人乙○○之後於偵訊時之陳述相較
      等等綜合以觀，應認證人乙○○前於警詢時之陳述，具有
      可信之特別情況，且與被告有無涉犯販賣第一級毒品予證
      人乙○○之犯罪事實至為相關，為證明犯罪事實存否所必
      要者，揆諸前揭說明，應例外承認其有證據能力。指定辯
      護人本院公設辯護人辯護稱：證人乙○○於警詢時之陳述
      無證據能力云云，並不可採。
    (二)證人戊○○、乙○○於偵查中具結之證述，有證據能力：
      查證人戊○○、乙○○於偵查中，均係以證人身分經具結
      後而為陳述，另遍觀偵查全卷，均查無渠等2 人遭違法取
      供或非出於自由意志陳述之情狀，依前揭法條規定，證人
      戊○○、乙○○於偵查中經具結之證言，得例外具有證據
      能力。惟按刑事被告詰問證人之權利，係憲法所保障之基
      本人權及訴訟權基本內容之一，不容任意剝奪。不當剝奪
      被告詰問證人之機會，不僅妨害其訴訟防禦權之行使，亦
      有礙於真實之發現，自為法所不許（司法院釋字第384、
      582號解釋）。刑事訴訟法於92年2月6 日修正、增訂公布
      施行之前及之後，於第166條、第171條均規定當事人或辯
      護人有詰問證人之權利；於檢察官偵查中，第248條第1項
      （未修正）亦明定「訊問證人時，如被告在場者，被告得
      親自詰問」。但此項權利之行使，須以被告或辯護人（偵
      查中辯護人僅得陳述意見）在場為前提。同法第159條之1
      第1項、第2項所稱「被告以外之人於審判外向法官所為之
      陳述，得為證據」、「被告以外之人於偵查中向檢察官所
      為之陳述，除顯有不可信之情況者外，得為證據」，固屬
      法律所規定之證據適格，而具證據能力（被告以外之人，
      本質上屬於證人）。然此項得為證據之被告以外之人於審
      判外向法官所為之陳述，以及於偵查中向檢察官所為之陳
      述，必須係已經賦予被告或其辯護人在場得以行使詰問權
      之機會者，始得作為判斷之依據，此觀同法第196 條規定
      「證人已由法官合法訊問，且於訊問時予當事人詰問之機
      會，其陳述明確別無訊問之必要者，不得再行傳喚」即明
      。如法官於審判外或檢察官於偵查中訊問被告以外之人之
      程序，未予被告或其辯護人在場得依上開規定行使詰問權
      之機會，除被告於審判程序中明示捨棄詰問權之行使，或
      有刑事訴訟法第159條之3所列各款之情形以外，均應傳喚
      該陳述人到庭依法具結，使被告或其辯護人針對該被告以
      外之人於審判外向法官以及偵查中向檢察官所為之陳述，
      有行使反對詰問權之機會。否則該審判外向法官所為陳述
      及偵查中向檢察官所為陳述，雖屬傳聞證據之例外，仍不
      得作為認定犯罪事實之判斷依據（最高法院96年度台上字
      第2234號裁判可資參照）。在本案中，本院於審理時業已
      傳喚證人戊○○到庭作證，證人乙○○則因已死亡，無從
      傳喚，揆諸前揭裁判要旨，證人戊○○、乙○○前於偵查
      中具結之證述，自得作為本案認定犯罪事實之判斷依據。
    (三)其餘之傳聞證據，因公訴人、被告及其指定辯護人於本院
      言詞辯論終結前均未對該等之證據能力聲明異議，本院認
      該等傳聞證據作成之情況亦無不當之情形，依刑事訴訟法
      第159條之5規定，該等傳聞證據均具備證據能力，合先敘
      明。
二、訊據被告甲○○矢口否認有上開販賣海洛因行為，並辯稱：
    戊○○係伊同居女友，伊與戊○○有在共同施用毒品，戊○○施用的毒品是伊提供的，不是戊○○跟伊購買的，戊○○
    會拿錢與伊一起合資購買毒品海洛因，且伊係在95年7 月間
    戊○○第2 次來找伊時，才教伊如何以注射靜脈施打海洛因
    ，伊是在認識戊○○後才開始施打海洛因。另伊並沒有販賣
    毒品海洛因給乙○○，乙○○亦未曾撥打過伊上開手機云云
    。然查：
  (一)本案係基隆市警察局第四分局偵查隊在清查被告在基隆市銀
    樓變賣之紀錄查出共有3筆變賣資料，於96年3月17日向被告
    查詢時，被告自行供出95年11月29日在基隆市金錩銀樓變賣
    之金牌係其一位女性朋友叫戊○○，於95年10月許在其家中
    因與其交換毒品海洛因0.15公克得來的，另於96年2月23 日
    在基隆市金進山銀樓變賣之金牌，是其一名朋友叫乙○○，
    於96年1月22日在其家中因與其交換毒品海洛因0.15 公克及
    抵償積欠之金錢得來的，嗣於96 年4月12日在宜蘭監獄提訊
    戊○○時及於96年5月12 日訊問乙○○時，始經由戊○○、
    乙○○和盤托出實情，有上開警詢筆錄在卷可稽（詳96年度
    偵字第2874號偵查卷第18、35-41、43-49頁本院97年1月28
    日審判筆錄第9頁）。
  (二)證人戊○○確有於事實欄二(一)所示之時間、地點向被告購買
    第一級毒品海洛因共計13次之事實，業據證人戊○○於本院
    97年3月27日審判期日證述綦詳（詳本院97年3月27日審判筆
    錄第10-11頁），且證人戊○○於本院審理中復證稱：「（
    問：妳剛所稱向甲○○購買的海洛因0.1公克、0.2公克是否
    為含袋重量？）不含袋，含袋重約0.3公克或0.4公克」、「
    我只有買過1千元、5百元，沒有買過2 千元，偵訊中可能是
    我講錯了」、「（問：妳跟甲○○買海洛因，甲○○拿海洛
    因給妳的地點是他家還是他家樓下？）都有」等語（詳同日
    審判筆錄第17-18 頁），核與其於警詢中之證述：「（問：
    你入監前所施用之毒品來源為何？）我都是以金錢向甲○○
    所購買」、「我是從95年5、6月份才開始向他購買毒品，我
    是向他購買第一級毒品海洛因，我每次都是以新臺幣1 千元
    向他購得海洛因1小包（約0.4公克）」、「每次交易的地點
    都是在他家中」、「我當時是以我自己的行動電話00000000
    000、0000000000、0000000000 等三具門號撥打甲○○的行
    動電話0000000000，再約定時間向他購買」（詳上開偵查卷
    第38-39 頁）等情；於偵查中之證述：「（問：你毒品何來
    ？）從甲○○那邊，有時是購買，有時他請我」、「95年5
    、6月間認識他後就跟他買」、「約10次以上」、「電話000
    0000000 跟甲○○連絡」、「（問：你都買多少？）1000～
    2000」、「（在那裏交易？）在甲○○家或他家樓下」、「
    （最後一次何時跟甲○○買？）95年10月底」、「（問：你
    有無在甲○○家中施用毒品？）有，毒品甲○○的，有時我
    購買，有時他請我」等情（詳上開偵查卷第90-93 頁），大
    致相符，並無太大令人置疑之出入，實不能因若干細節之出
    入，進而全盤否定其陳述一致部分之可信性。況證人之陳述
    有部分前後不符，或相互間有所歧異時，究竟何者為可採，
    法院仍得本其自由心證予以斟酌，非謂一有不符或矛盾，即
    應認其全部均為不可採信；尤其關於行為動機，手段及結果
    等之細節方面，證人之證言，有時亦有予渲染之可能；然其
    基本事實之陳述，若果與真實性無礙時，則仍非不得予以採
    信（參最高法院74年台上字第1599號判例）。是本院以為，
    強欲證人等清晰記憶發生於一年餘前之事，證人又係施用毒
    品之人，難免強人所難，且證人係對於價錢所述之誤差究屬
    得以容許之誤差範圍，甚且此反更足證證人等陳述之真實性
    。又若證人戊○○確無以1000元或500 元之代價向被告購買
    海洛因1 包供己施用，衡諸常情，在其並未受到強暴、脅迫
    等方式訊問時，其當無甘冒觸犯偽證罪，而於96年6月12 日
    檢察官偵訊及本院97年3月27 日審理時均於具結後，故意捏
    造誣陷與之並無仇恨之被告之理，再參以證人戊○○於本院
    97年3月27 日審理時尚能詳細且清楚交待被告請其施用海洛
    因之時間、地點、劑量及次數（詳本院97年3月27 日審理筆
    錄第13頁，被告此部分是否另涉轉讓第一級毒品罪，應由檢
    察官另行偵查）及其另外向被告購買海洛因時與被告之聯繫
    ，及如何完成交易之過程等細節，是證人戊○○證述曾向被
    告以1,000元或500元之代價，向被告購買海洛因1 小包之事
    實，應屬真實可採。
  (三)再被告於本院準備程序時辯稱：「她會拿錢給我跟我合資去
    買毒品海洛因．．．我每次都是買2、3千元，都是向綽號阿
    北的男子買的，．．．戊○○有時出5百元，有時會出1千元
    ．．．戊○○跟乙○○不曾在我面前見過面」等語，嗣於本
    院97年3月27 日審理時稱：「．．．我是帶戊○○去我朋友
    家，見到乙○○的．．．，我跟阿文買海洛因，．．．我曾
    經跟戊○○騎機車一起去向阿文買過1千元0.4公克（含袋重
    ）海洛因，兩個人一起施用。」（詳本院97年3月27 日審判
    筆錄第17頁）等情，除先後供述不一外，且與證人戊○○於
    本院97年3月27 日審理時詰證：「（問：妳有無與甲○○一
    起出資去向其他的人買海洛因？）沒有。」、「（問：你有
    無向阿北的人購買過海洛因？）沒有。」、「（妳有無跟甲○○一起去找過阿北？）沒有，我不認識阿北。」、「（問
    ：妳是否知道甲○○認識乙○○？）他們認識，因為有一次
    甲○○中山一路他的朋友找他，我去的時候有遇到甲○○跟
    乙○○，他們兩人有在講話。」等語（詳本院97年3月27 日
    審理筆錄第14-17 頁）不符，再對照臺灣高等法院被告前案
    紀錄表所示，被告於89年間曾因施用毒品案件，經本院於89
    年8月18日以89年度訴字第482號判決判處應執行有期徒刑10
    月確定在案，有本院89 年度訴字第482號判決書乙份在卷可
    參。細繹該判決之內容，被告坦承於89年1月22日晚間10 時
    起在其承租之基隆市○○路87號頂樓加蓋處，施用第一級毒
    品海洛因1次，是被告於本院97年5月8 日審理時辯稱是認識
    戊○○之後才開始施打海洛因，亦不實在。是被告上開所辯
    ，實不足採。
  (四)至被告確有於事實欄二(二)所示之時間、地點販賣第一級毒品
    海洛因予證人乙○○共計4 次之事實，亦據證人乙○○於警
    詢、偵查中證述綦詳（詳上開偵查卷第43-49、97-99頁），
    並有證人乙○○所持用之0000000000號行動電話與被告持用
    之0000000000號行動電話相互間撥打之通聯紀錄附卷可佐（
    其中於96年1 月12日、同年月15日均有多通紀錄），被告於
    本院準備程序中辯稱：「乙○○從來沒有打我的手機給我過
    」，顯與事實有違，然因證人乙○○於警詢時係證述：「每
    次都是以500至1千元不等之價格」、「大約有4-5 次」，偵
    訊中係證述：「每次都跟他買1千元或5百元，買1 小包」、
    「3-4 次，詳細次數己經忘記」，本院又查無其他證據可特
    定被告販賣第一級毒品海洛因予證人乙○○之實際金額情形
    ，基於罪疑唯輕、有唯利被告原則，僅認定證人乙○○向被
    告購買第一級毒品海洛因之次數為4次，每次購買數量為0.1
    公克，金額均為5百元。
  (五)又販賣毒品係不法行為，非可公然為之，亦無公定之價格，
    不論任何包裝，均可任意增減分量，而每次買賣之價量，亦
    可能隨時依雙方間之關係深淺、資力、需求量及對行情之認
    知、來源是否充裕、查緝是否嚴緊，購買者被查獲時供述購
    買對象之可能性、風險之評估等，因而異其標準，並機動調
    整，非可一概而論。故販賣之利得，除經坦承犯行或價量俱
    臻明確外，委難察得實情，販賣之人從價差、量差或質差中
    牟利方式雖異，其意圖營利之非法販賣行為則一。尤以，在
    積極查緝之下，非法交易風險及代價極高，取得來源管道隱
    密而困難，若非雙方本有特殊情誼（如至親好友）或其他特
    別原因考量，斷無甘冒承擔刑責之風險，而虧損或以平價賣
    出之理。證人戊○○、乙○○既均與被告並無任何私誼，均
    係為了購買毒品才與被告聯繫，而被告亦曾稱向阿文以3,00
     0元購買0.5公克（含袋重0.7公克）的海洛因，大約再加0.
    2公克的葡萄糖（詳本院97年3月27日審理筆錄第17頁），其
    又以係以1,000元、500元之1包0.2公克（含袋重0.4 公克）
    、0.1公克（含袋重0.3公克）之價格，分別販賣海洛因與證
    人戊○○、乙○○，更可見被告前揭販賣海洛因有以賺取價
    差牟利藉此營利之意圖。
  (六)綜上事證，被告前揭否認犯罪之辯解，核屬臨訟飾卸之詞，
    難以憑採，其上開販賣第一級毒品海洛因犯罪事實已經證明
    ，應依法論科。
三、按被告行為後，刑法業於94年2月2日修正公布部分條文，並
    自95年7月1日施行。修正後刑法第2條第1項規定：「行為後
    法律有變更者，適用行為時之法律。但行為後之法律有利於
    行為人者，適用最有利於行為人之法律。」，此條規定與刑
    法第1 條罪刑法定主義契合，係規範行為後法律變更所生新
    舊法律比較適用之準據，是刑法第2 條本身雖經修正，尚無
    比較新舊法之問題，應一律適用裁判時之現行刑法第2 條，
    以決定適用之刑罰法律。而刑法第11條關於本法總則對於其
    他刑罰法規之適用規定，由原條文：「本法總則於其他法令
    有刑罰之規定者，亦適用之。但其他法令有特別規定者，不
    在此限」，增訂與修正文字為：「本法總則於其他法『律』
    有刑罰『或保安處分』之規定者，亦適用之。但其他法律有
    特別規定者，不在此限。」，是關於本條之增訂，無關犯罪
    行為可罰性要件之變更，亦應適用裁判時之新法，均合先敘
    明。又本次修正涵蓋之範圍甚廣，故比較新舊法時，應就罪
    刑有關之共犯、牽連犯、連續犯、有無累犯加重、自首減輕
    暨其他法定加減原因與加減例等一切情形，綜其全部罪刑之
    結果而為比較，復有最高法院95年5月23日95年第8次刑庭會
    議決議可資參照。查
  (一)被告附表編號一至販賣第一級毒品海洛因之犯行，係在
    本次刑法修正施行前，應全部予以比較定適用。而現行刑法
    已刪除第56條連續犯之規定，亦即若行為人以概括犯意犯數
    個構成要件相同之罪名，除符合接續、集合（販賣毒品非集
    合犯）等法律上一行為之要件外，修正前僅論以一罪而加重
    其刑至 1/2，現行規定則須就各個行為分論併罰，經比較新
    舊法，自以修正前條文有利於被告。至被告於新法行後所為
    附表編號一至販賣第一級毒品海洛因9 次犯行，因修正
    後之刑法已刪除連續犯之規定，自應適用新法分別一一予以
    論罪，然後再與前開於新法施前所犯之連續販賣第一級毒品
    罪，全部併合處罰。
  (二)被告附表編號一至販賣第一級毒品海洛因之犯行，行為
    時，刑法第47條係規定：「受有期徒刑之執行完畢，或受無
    期徒刑或有期徒刑一部之執行而赦免後，5 年以內再犯有期
    徒刑以上之罪者，為累犯，加重本刑至 1/2。」，而被告行
    為後刑法第47條第1 項則修正為：「受徒刑之執行完畢，或
    一部之執行而赦免後，5 年以內故意再犯有期徒刑以上之罪
    者，為累犯，加重本刑至 1/2。」，查被告前曾因施用毒品
    等案件，經本院以92年度聲字第2 號裁定合併應執行有期徒
    刑2年10月，於94年5月6 日因縮短刑期假釋出監（縮刑期滿
    日期為95 年5月29日），未經接撤銷假釋，其未執行之刑以
    已執行論，而執行完畢，有臺灣高等法院被告前案紀錄表乙
    份在卷可按，其於有期徒刑執行完畢後5 年內再犯本案有期
    徒刑以上之罪，無論依新法或舊法之規定均構成累犯，是新
    舊法處罰之輕重相同，無比較適用之問題，應依一般法律適
    用原則適用裁判時法即修正後刑法第47條第1 項之規定予以
    論處，並加重其刑。
  (三)被告附表編號一至販賣第一級毒品海洛因之犯行，行為
    時，刑法第64條、第65條規定分別為：「死刑不得加重。死
    刑減輕者，為無期徒刑，或為15年以下12年以上有期徒刑。
    」、「無期徒刑不得加重。無期徒刑減輕者，為7 年以上有
    期徒刑。」，嗣經本次修正，分別成為：「死刑不得加重。
    死刑減輕者，為無期徒刑。」、「無期徒刑不得加重。無期
    徒刑減輕者，為20年以下15年以上有期徒刑。」，前述2 條
    條文之第2 項，分別就死刑、無期徒刑減輕後刑度予以提高
    ，經比較後，自應適用被告行為時之94年2月2日修正前刑法
    第64條、第65條規定。
  (四)依刑法第51條定執行刑時，裁定確定前犯數罪，其中一罪在
    新法施行前者，亦應新舊法比較。關於刑法第51條數罪併罰
    之規定，其中第5 款規定由：「宣告多數有期徒刑者，於各
    刑中之最長期以上，各刑合併之刑期以下，定其刑期。但不
    得逾20年」，修正為：「宣告多數有期徒刑者，於各刑中之
    最長期以上，各刑合併之刑期以下，定其刑期。但不得逾30
    年」，修正前刑期最高為20年年，修正後為30年，應適用修
    正前刑法有關數罪併罰規定定應執行刑。
  (五)據上，被告附表編號一至販賣第一級毒品海洛因之犯行
    ，就上開各項條件綜其全部比較整體適用結果，修正前條文
    對被告較為有利，尤其連續犯之廢除，影響被告等利益最為
    明顯，是應依刑法第2條第1項前段規定，適用有利於被告之
    修正前規定以為論處。至於沒收，應依毒品危害防制條例規
    定宣告之部分，因該條例未修正，無比較問題；應依刑法規
    定宣告沒收之部分，需依與主刑（現行之毒品危害防制條例
    ）同樣適用現行之刑法第38條規定宣告之。
四、按海洛因，依毒品危害防制條例第2條第2項第1 款規定，屬
    第一級毒品。核被告所為，均係違反毒品危害防制條例第4
    條第1 項之販賣第一級毒品罪。被告各次持有第一級毒品之
    行為，各均為販賣之高度行為吸收，不另論罪。被告附表編
    號一至所示販賣第一級毒品之犯行，時間緊接、手段相
    同、復觸犯構成要件相同之罪名，顯係基於概括犯意反覆為
    之，應依修正刑法第56條規定，以一罪論，並對毒品危害防
    制條例第4條第1項所定罰金刑部分，加重其刑（其餘死刑或
    無期徒刑部分，依修正前刑法第64條第1項、第65條第1項規
    定，不得加重）。另被告附表編號一至所示之各次販賣
    第一級毒品之犯行，均犯意各別，行為互殊，應予分論併罰
    ，客觀上各次販賣之行為亦難認具有反覆、延續性的集合犯
    之犯罪目的，起訴書原記載被告所為販賣海洛因之行為，係
    基於包括犯意為之，尚有未洽，然此業據檢察官以97年5月8
    日審判期日當庭補充、更正之犯罪事實，且補充、更正之犯
    罪事實並未超出原起訴書所載之範圍，本院自當予以審究，
    併此敘明。又被告前曾受事實欄所載有期徒刑之執行，有臺
    灣高等法院被告前案紀錄表在卷可稽，其於有期徒刑之執行
    完畢後，5 年內故意再犯本件最重本刑為有期徒刑以上之罪
    ，均為累犯，均應依現行刑法第47條第1項規定加重其刑（
    其餘死刑或無期徒刑部分，依修正前、修正後刑法第64條第
    1項、第65條第1項規定，均不得加重）。又被告於刑法修正
    前所犯之附表編號一至與於刑法修正後所犯之編號一
    至之各次販賣第一級毒品罪，犯意各別、行為互殊，應予
    分論併罰。末被告前揭非法販賣海洛因每次均僅1 小包含袋
    重約0.3公克、0. 4 公克，金額為5百元、1千元不等，是以
    被告之手段、情節尚非集團性之情形，惡性並非重大不赦，
    若以毒品危害防制條例第4條第1項所規定之法定本刑而科處
    最輕本刑無期徒刑，實屬情輕法重，在客觀上尚足以引起一
    般之同情，尚有堪資憫恕之處，本院認依被告之情狀，此部
    分所犯處以有期徒刑即足以懲儆，並可達防衛社會之目的者
    ，故就被告前揭所犯販賣第一級毒品之罪，均爰依刑法第59
    條之規定酌量減輕其刑，並依法先加重後減輕之。爰審酌被
    告素行非佳，有臺灣高等法院被告前案紀錄表可考，竟不知
    警惕言行，明知法令禁止販賣第一級毒品，猶故意違犯上開
    犯行，犯罪之動機、目的可議，且販賣第一級毒品戕害國人
    身體健康，並有危害社會安全之虞；但被告販賣第一級毒品
    之對象只有2 人，每次販賣之數量、金額均不多，因而獲取
    之利得非鉅，所生之損害尚非嚴重，暨被告犯後始終否認犯
    行，砌詞狡辯，態度非佳等一切情狀，分別量處如附表主文
    欄所示之刑，並依修正前刑法規定併合處罰，以資懲儆。
五、沒收之宣告：
  (一)被告於附表所示時、地先後販賣第一級毒品海洛因所收取之
    價金，均係被告所有並因上開犯罪所得之物，業經本院審認
    如前，自屬被告所有，雖亦未扣案，惟金錢為代替物，重在
    兌換價值而非原物，自難拘泥於沒收原物而認沒收販賣毒品
    所得金錢以當場搜獲扣押者為限，倘得證明其為販賣毒品所
    得之金錢，亦應沒收（最高法院92年度臺上字第5227號判決
    意旨參照），故仍應依同條例第19條第1 項規定，宣告沒收
    ，如全部或一部不能沒收時，應以被告財產抵償之。
  (二)未扣案之行動電話（含門號0000000000之SIM卡）1支，係被
    告以其母親名義申請使用，並供犯本件聯絡販賣毒品犯罪所
    用之物，業據被告供明在卷，應依毒品危害防制條例第19條
    第1 項規定，併予宣告沒收，如全部不能沒收時，應向被告
    追徵其價額。
六、據上論斷，應依刑事訴訟法第299條第1項前段，毒品危害防
    制條例第4條第1項、第19條第1項，刑法第11條前段、第2條
    第1項，修正前刑法第56條，刑法第47條第1項、第59條、修
    正前刑法第51條第5款，刑法第51條第9款，判決如主文。
本案經檢察官丁○○到庭執行職務。
中    華    民    國    97    年    5    月    22     日
                  刑事第三庭審判長法  官  鄭景文
                                  法  官  黃永定
                                  法  官  林淑鳳
以上正本證明與原本無異。
如不服本判決應於收受本判決後10日內向本院提出上訴書狀，其
未敘述上訴理由者，並得於提起上訴後10日內向本院補提理由書
狀（均須按他造當事人之人數附繕本）「切勿逕送上級法院」。
中    華    民    國    97    年    5    月    28     日
                            書 記 官  郭廷耀
附錄論罪法條：
毒品危害防制條例第4條第1項
製造、運輸、販賣第一級毒品者，處死刑或無期徒刑；處無期徒
刑者，得併科新臺幣 1 千萬元以下罰金。
毒品危害防制條例第19條第1項
犯第 4 條至第 9 條、第 12 條、第 13 條或第 14 條第 1 項、
第2項之罪者，其供犯罪所用或因犯罪所得之財物，均沒收之，
如全部或一部不能沒收時，追徵其價額或以其財產抵償之。
附表：
┌──┬────┬───────────┬────────────────────────────┐
│編號│販賣對象│時    間 、  地   點  │主文（主刑、從刑）                                      │
├──┼────┼───────────┼────────────────────────────┤
│一  │戊○○  │95年5月20幾日左右   │甲○○連續販賣第一級毒品，累犯，處有期徒刑拾伍年，未扣案│
│    │        │  在被告甲○○家中    │之販賣第一級毒品所得共計新臺幣伍仟元及行動電話（含門號09│
│    │        │隔了約4、5天左右    │00000000 SIM卡）壹支均沒收，如全部或一部不能沒收時，新臺│
│    │        │  地點同上            │幣部分以其財產抵償之，行動電話部分追徵其價額。          │
│    │        │95年6月初           │                                                        │
│    │        │  地點同上            │                                                        │
│    │        │95年6月中           │                                                        │
│    │        │  地點同上            │                                                        │
│    │        │95年6月底           │                                                        │
│    │        │  地點同上            │                                                        │
├──┼────┼───────────┼────────────────────────────┤
│    │        │95年7月間           │甲○○販賣第一級毒品，累犯，處有期徒刑拾年，未扣案之販│
│    │        │  地點同上            │賣第一級毒品所得新臺幣伍佰元及行動電話（含門號0000000000│
│    │        │                      │ SIM卡）壹支均沒收，如全部或一部不能沒收時，新臺幣部分以│
│    │        │                      │其財產抵償之，行動電話部分追徵其價額。                  │
│    │        │                      │                                                        │
│    │        │95年7月間           │同上                                                    │
│    │        │  地點同上            │                                                        │
│    │        │                      │                                                        │
│    │        │95年8月間           │同上                                                    │
│    │        │  地點同上            │                                                        │
│    │        │                      │                                                        │
│    │        │95年8月間           │同上                                                    │
│    │        │  地點同上            │                                                        │
│    │        │                      │                                                        │
│    │        │95年9月間           │甲○○販賣第一級毒品，累犯，處有期徒刑拾年，未扣案之販│
│    │        │  地點同上            │賣第一級毒品所得新臺幣壹仟元及行動電話（含門號0000000000│
│    │        │                      │SIM卡）壹支均沒收，如全部或一部不能沒收時，新臺幣部分以 │
│    │        │                      │其財產抵償之，行動電話部分追徵其價額。                  │
│    │        │                      │                                                        │
│    │        │95年9月間           │同上                                                    │
│    │        │  地點同上            │                                                        │
│    │        │                      │                                                        │
│    │        │95年10月間          │同上                                                    │
│    │        │  地點同上            │                                                        │
│    │        │                      │                                                        │
│    │        │95年10月日間        │同上                                                    │
│    │        │  地點同上            │                                                        │
├──┼────┼───────────┼────────────────────────────┤
│二  │乙○○  │～96年1月間至96年2│甲○○販賣第一級毒品，共肆罪，均累犯，各處有期徒刑拾年│
│    │        │      月底共4次       │，未扣案之販賣第一級毒品所得各新臺幣伍佰元及行動電話（含│
│    │        │在基隆中山區中山國中前│門號0000000000 SIM卡）壹支均沒收，如全部或一部不能沒收時│
│    │        │                      │，新臺幣部分以其財產抵償之，行動電話部分追徵其價額。    │
└──┴────┴───────────┴────────────────────────────┘


司法院資訊處製作；財團法人民間司法改革基金會備份。
